【裁判字號】    97,簡抗,44
【裁判日期】    971106
【裁判案由】    訴訟救助
【裁判全文】
臺灣臺北地方法院民事裁定              97年度簡抗字第44號
抗  告  人  丑○○
            戊○○
            丙○○
            丁○○
            壬○○
            甲○○○
            己○○
            庚○○
            子○○
            癸○○
            辛○○
相  對  人  乙○○
上列當事人間分配表異議之訴事件，抗告人對於中華民國97年6
月6日本院臺北簡易庭97年度北簡救字第18號准予訴訟救助之裁
定提起抗告，本院裁定如下：
    主  文
抗告駁回。
抗告程序費用新台幣壹仟元由抗告人負擔。
    理  由
一、抗告意旨略以：相對人係從事機械維修工作，且有薪資收入
    、投資、機車等資產，非無資力；另相對人在臺灣臺北地方
    法院、臺灣板橋地方法院所提起之訴訟不下十餘件，浪費司
    法資源，達擾亂抗告人合法權利行使之目的；又相對人提起
    之分配表異議之訴，已超逾強制執行法第四十一條第三項所
    定自分配期日起之十日期間，起訴不合法，故其訴顯無勝訴
    之望。原裁定准予訴訟救助，顯有誤會，為此提起抗告，求
    為廢棄原裁定等語。
二、按「當事人無資力支出訴訟費用者，法院應依聲請，以裁定
    准予訴訟救助。但顯無勝訴之望者，不在此限。法院認定前
    項資力時，應斟酌當事人及其共同生活親屬基本生活之需要
    。」民事訴訟法第一百零七條定有明文。卷查，經本院依職
    權調閱相對人96年度財產所得調件明細表後，查得相對人全
    年度均無所得，亦無其他財產；又相對人業於民國97年1月
    28日經臺北縣三重市公所列為低收入戶，有臺北縣三重市公
    所低收入證明書附於原審卷可稽。準此，抗告人指摘相對人
    尚有薪資、投資、機車等所得、動產乙節，尚無足取。至於
    抗告人所提最高法院96年度台聲字第665號、97年度台聲字
    第250號民事裁定，固然得以證明最高法院前曾駁回相對人
    所為訴訟救助之聲請一事；然查，前開最高法院所為之民事
    裁定，前者未併予審酌相對人之財產現狀，後者則所查得之
    相對人財產狀況與本院現所調查之結果有別，尚難據以援用
    ，本院亦不受拘束，附此敘明。從而，相對人確實無資力支
    出訴訟費用，堪以認定。
三、雖兩造間尚有97年度訴字第255號返還不當得利事件、96年
    度重訴字第1548號債務人異議之訴事件在本院訴訟繫屬中，
    但該二事件與本件分配表異議之訴，訴訟標的法律關係並非
    同一，故非同一事件，經本院查詢綦詳（見卷附之民事記錄
    科查詢表）。故難謂相對人有抗告人所指浪費司法資源，達
    擾亂抗告人合法權利行使目的之情事。
四、再按，「強制執行程序中，債權人或債務人對於分配表聲明
    異議，其他債權人或債務人於分配期日未到場，執行法院未
    依聲明異議更正分配表，而將聲明異議狀對之為送達，其他
    債權人或債務人就聲明異議為反對陳述者，聲明異議人對反
    對陳述之其他債權人或債務人提起分配表異議之訴，應類推
    適用強制執行法第四十一條第四項規定。亦即聲明異議人對
    其他債權人或債務人提起異議之訴之十日期間，應自受執行
    法院通知有反對陳述之日起算，而非自分配期日起算。倘聲
    明異議人已於受執行法院通知之日起十日內提起異議之訴，
    並向執行法院為起訴之證明者，執行法院不得以此已逾分配
    期日起十日期間，依同法條第三項規定，認視為撤回異議之
    聲明，受訴法院亦不得認異議之訴為不合法」（最高法院87
    年度台上字第2819號判決參照）。經查，相對人於本院96年
    度執字第68312號給付租金強制執行事件就分配表之分配金
    額異議後，並未曾於97年3月28日分配期日到場，而無從知
    悉執行債權人即抗告人之反對陳述；因之，本院民事執行處
    遂於97年3月28日通知相對人於受通知之日起十日內提起分
    配表異議之訴，並為起訴之證明，相對人乃於97年4月11日
    對抗告人提起分配表異議之訴，同日向本院民事執行處為起
    訴之證明；上情迭經本院調閱本院臺北簡易庭97年度北簡字
    第16917號兩造間分配表異議之訴事件、本院96年度執字第
    68312號給付租金強制執行事件卷宗，查閱無訛。是以，抗
    告人提起分配表異議之訴，並未逾強制執行法第四十一條第
    三項、第四項所定十日期間。抗告人認相對人所提分配表異
    議之訴，超逾強制執行法第四十一條第三項所定十日期間，
    其訴顯無勝訴之望等語，洵無足採。
五、從而，原裁定准予相對人訴訟救助，於法並無違誤。抗告意
    旨指摘原裁定不當，求予廢棄，為無理由，應予駁回。
六、據上論結，本件抗告為無理由，爰裁定如主文。
中    華    民    國    97    年    11    月    6     日
                  民事第六庭審判長法  官  劉坤典
                                  法  官  劉又菁
                                  法  官  賴錦華
以上正本係照原本作成。
本裁定不得再為抗告。
中    華    民    國    97    年    11    月    7     日
                                  書記官  張馨文


司法院資訊處製作；財團法人民間司法改革基金會備份。
